【裁判字號】    98,訴,764
【裁判日期】    980930
【裁判案由】    違反毒品危害防制條例
【裁判全文】
臺灣嘉義地方法院刑事判決               98年度訴字第764號
公  訴  人  臺灣嘉義地方法院檢察署檢察官
被      告  甲○○
上列被告因違反毒品危害防制條例案件，經檢察官提起公訴（98
年度毒偵字第919號、第1045號），被告於本院行準備程序時就
被訴事實為有罪之陳述，經本院合議庭裁定由受命法官改依簡式
審判程序審理，判決如下：
    主  文
甲○○施用第一級毒品，累犯，處有期徒刑捌月，扣案之注射針
筒壹支、生理食鹽水壹瓶，均沒收。又持有第一級毒品，累犯，
處有期徒刑月，扣案之海洛因壹包（淨重零點零伍柒零公克）
，沒收銷燬之，上開海洛因外包裝袋壹個，沒收。又施用第一級
毒品，累犯，處有期徒刑捌月，扣案之海洛因伍包（合計淨重零
點柒捌公克），沒收銷燬之，上開海洛因外包裝袋伍個，均沒收
。應執行有期徒刑壹年月，扣案之海洛因陸包（合計淨重零點
捌柒零公克），沒收銷燬之，上開海洛因外包裝袋陸個、注射
針筒壹支、生理食鹽水壹瓶，均沒收。
    犯 罪 事 實
一、甲○○前因施用毒品案件，經本院以89年度毒聲字第874號
    裁定送觀察勒戒後，認無繼續施用之傾向，於民國89年7月4
    日釋放，並經臺灣嘉義地方法院檢察署檢察官，以89年度毒
    偵字第979號不起訴處分確定。又因施用毒品案件，經本院
    以92年度毒聲字第751號裁定送觀察勒戒後，認無繼續施用
    之傾向，於92年10月24日釋放，並經臺灣嘉義地方法院檢察
    署檢察官以92年度毒偵字第723號不起訴處分確定。再因施
    用毒品案件，經本院以95年度訴字第664號判決判處有期徒
    刑7月確定，另因竊盜案件，經本院以95年度簡上字第104
    號判決判處有期徒刑11月，嗣經臺灣高等法院臺南分院以95
    年度上易字第530號判決駁回上訴確定。上開2案，嗣經本院
    以96年度聲減字第1727號裁定分別予以減刑後，並定應執行
    刑有期徒刑8月又15日確定，於96年10月4日縮刑期滿執行完
    畢。詎仍不知悔改，分別為如下犯行：（一）基於施用第一
    級毒品海洛因之犯意，於98年4月5日上午7時許，在臺北市
    西門町某廁所內，以將海洛因置於針筒內注射之方式施用海
    洛因1次，嗣經警於98年4月7日下午2時15分許以其行跡可疑
    ，予以盤查，當場查扣注射針筒1支及生理食鹽水1瓶，經採
    其尿送驗結果呈嗎啡陽性反應。（二）其明知海洛因係毒品
    危害防制條例規定之第一級毒品，不得無故持有之，竟仍於
    98年4月7日下午1時許，在臺北市立聯合醫院昆明院區，向
    真實姓名不詳、綽號「阿華」之成年男子，無償取得海洛因
    毒品1包（驗前淨重0.0570公克，驗餘淨重0.0564公克）而
    持有，經警於前揭98年4月7日下午2時15分許予以盤查時，
    當場查扣上開海洛因毒品1包。（三）基於施用第一級毒品
    海洛因之犯意，於98年7月9日上午5時許，在嘉義市○○街
    居處，以針筒注射方式施用海洛因毒品1次，嗣經警於98年7
    月9日以其行跡可疑，予以盤查，當場查扣揭海洛因毒品1包
    ，並經其同意於其住處搜索，查扣海洛因毒品4包（上開海
    洛因毒品5包合計淨重0.78公克），另經其同意採其尿液送
    驗，結果呈嗎啡陽性反應。
二、案經臺北市政府警察局萬華分局報告臺灣臺北地方法院檢察
    署呈請臺灣高等法院檢察署令轉臺灣嘉義地方法院檢察署檢
    察官，暨嘉義市政府警察局第二分局報告臺灣嘉義地方法院
    檢察署檢察官偵查起訴。
    理  由
一、本件係經被告甲○○於準備程序當庭表示認罪，而經本院裁
    定以簡式審判程序加以審理，則依據刑事訴訟法第273條之2
    、同法第159條第2項之規定，不適用傳聞法則有關限制證據
    能力之相關規定，合先敘明。
二、上開犯罪事實，業據被告坦承不諱，其中犯罪事實一（一）
    ，被告所排放之尿液，經以氣相層析質譜法（ＧＣ／ＭＳ）
    確認鑑定，檢驗結果確呈海洛因代謝物嗎啡（按施用海洛因
    後，經人體之水解代謝作用，會呈嗎啡陽性反應）陽性反應
    ，有臺北市政府警察局偵辦毒品案件尿液檢體委驗單、台灣
    尖端先進生技醫藥股份有限公司98年4月17日濫用藥物檢驗
    報告各1紙在卷可資佐證（見臺灣臺北地方法院檢察署98年
    度毒偵字第1166號卷第42、43頁）。另犯罪事實一（二），
    扣案之白色粉末1包，經送交通部民用航空局航空醫務中心
    鑑定結果含海洛因成分，驗前淨重0.0570公克，驗餘淨重0.
    0564公克，有該中心98年4月17航藥鑑字第0981977號鑑定書
    在卷可參（見臺灣嘉義地方法院檢察署98年度毒偵字第919
    號卷第28頁）。又犯罪事實一（三），被告所排放之尿液，
    經以氣相層析質譜法（ＧＣ／ＭＳ）確認鑑定，檢驗結果確
    呈海洛因代謝物嗎啡陽性反應，有臺灣檢驗科技股份有限公
    司98年7月28日濫用藥物尿液檢驗報告、嘉義市政府警察局
    第二分局委託鑑驗尿液代號與真實姓名對照表各1紙在卷可
    稽（見臺灣嘉義地方法院檢察署98年度毒偵字第1045 號卷
    第24、25頁），而扣案之白色粉末5包，經送法務部調查局
    濫用藥物實驗室鑑定結果含海洛因成分，合計淨重0.78 公
    克，有該實驗室98年7月31日調科壹字00000000000號鑑定書
    在卷可參（見前揭98年度毒偵字第1045號卷第26頁）。足認
    被告上開任意性自白與事實相符。
三、按毒品危害防制條例於92年7月9日修正公布，自93年1月9日
    施行，其中第20條、第23條將施用毒品之刑事處遇程序，區
    分為「初犯」及「5年內再犯」、「5年後再犯」。依其立法
    理由之說明：「初犯」，經觀察、勒戒或強制戒治後，應為
    不起訴處分或不付審理之裁定；經觀察、勒戒或強制戒治執
    行完畢釋放後，「5年內再犯」者，因其再犯率甚高，原實
    施之觀察、勒戒及強制戒治既已無法收其實效，爰依法追訴
    或裁定交付審理。至於經觀察、勒戒或強制戒治執行完畢釋
    放後，「5年後再犯」者，前所實施之觀察、勒戒或強制戒
    治已足以遮斷其施用毒品之毒癮，為期自新及協助其斷除毒
    癮，仍適用「初犯」規定，先經觀察、勒戒或強制戒治之程
    序。從而依修正後之規定，僅限於「初犯」及「5年後再犯
    」二種情形，始應先經觀察、勒戒或強制戒治程序。倘被告
    於5年內已再犯，經依法追訴處罰，縱其第3次（或第3次以
    上）再度施用毒品之時間，在初犯經觀察、勒戒或強制戒治
    執行完畢釋放5年以後，已不合於「5年後再犯」之規定，且
    因已於「5年內再犯」，顯見其再犯率甚高，原實施觀察、
    勒戒或強制戒治，已無法收其實效，即應依該條例第10條處
    罰，最高法院95年度第7次刑事庭會議決定可資參照。查被
    告前因施用毒品案件，經本院以89年度毒聲字第874號裁定
    送觀察勒戒後，認無繼續施用之傾向，於89年7月4日釋放。
    又因施用毒品案件，經本院以92年度毒聲字第751號裁定送
    觀察勒戒後，認無繼續施用之傾向，於92年10月24日釋放
    。再因施用毒品案件，經本院以95年度訴字第664號判決判
    處有期徒刑7月確定，有臺灣高等法院被告前案紀錄表1份附
    卷可憑，是被告於觀察、勒戒執行完畢釋放後，於5年內已
    再犯，並經依法追訴處罰，雖其本件再度施用毒品之時間，
    在經觀察、勒戒執行完畢釋放5年以後，已不合於「5年後再
    犯」之規定，依上開決定，應依法追訴處罰甚明。本件事證
    明確，被告上開施用第一級毒品及持有第一級毒品之犯行均
    堪予認定，應依法論科。
四、核被告犯罪事實一（一）、（三）所為，均係犯毒品危害防
    制條例第10條第1項之施用第一級毒品罪，其中被告於犯罪
    事實一（一）施用前，及犯罪事實一（三）施用前、後持有
    第一級毒品海洛因之低度行為應均為施用之高度行為所吸收
    ，不另論罪。又犯罪事實一（二）所為，係犯毒品危害防制
    條例第11條第1項之持有第一級毒品罪。所犯上開3罪，犯意
    各別，行為互殊，應予分論併罰。再依毒品危害防制條例第
    11條第4項規定持有毒品達一定數量者，加重其刑至二分之
    一，其標準由行政院定之。行政院於93年1月7日公布「轉讓
    持有毒品加重其刑之數量標準」，其第2條第1款規定轉讓、
    持有第一級毒品淨重5公克以上，應加重其刑至二分之一。
    而犯罪事實一（二）被告「持有」之白色粉末1小包，經送
    鑑定結果含有海洛因成分，驗前淨重0.0570公克，驗餘淨重
    0.0564公克，業如前述，顯未逾前揭行政院所定之標準，自
    毋庸依前述規定加重其刑，附此敘明。又被告前因施用毒品
    案件，經本院以95年度訴字第664號判決判處有期徒刑7月確
    定，另因竊盜案件，經本院以95年度簡上字第104號判決判
    處有期徒刑11月，嗣經臺灣高等法院臺南分院以95年度上易
    字第530號判決駁回上訴確定。上開2案，嗣經本院以96年度
    聲減字第1727號裁定分別予以減刑後，並定應執行刑有期徒
    刑8月又15日確定，於96年10月4日縮刑期滿執行完畢等情，
    有臺灣高等法院被告前案紀錄表1份在卷可參，其於受有期
    徒刑之執行完畢後5年內故意再犯本件有期徒刑以上之刑之
    各罪，均為累犯，應分別依刑法第47條第1項規定，加重其
    刑。爰審酌被告曾因施用毒品經觀察、勒戒並判處徒刑入監
    執行，猶未知警惕而再犯本案，足見其未徹底戒除施用毒品
    ，惟念及施用毒品本質上係戕害自身健康之行為，尚未嚴重
    破壞社會秩序或侵害他人權益，且被告坦承犯行、犯後態度
    尚屬良好暨其持有毒品之數量、犯罪之動機、目的、手段、
    國中畢業之智識程度等一切情狀，各量處如主文所示之刑，
    並定其應執行之刑。
五、犯罪事實一（二）查扣之海洛因毒品1包（驗前淨重0.0570
    公克，驗餘淨重0.0564公克）；另犯罪事實一（三）查扣之
    海洛因毒品5包（合計淨重0.78公克），應依毒品危害防制
    條例第18條第1項前段規定，均予以沒收銷燬之；至上開海
    洛因之包裝袋，係用於包裹海洛因，防止其裸露、潮濕，便
    於攜帶，為被告犯罪所用之物，且為其所有，業據被告供明
    在卷（見警卷第2、3頁、臺灣臺北地方法院檢察署98年度毒
    偵字第1166號卷第5頁），又上開海洛因於鑑定時，既經前
    揭各鑑定機關分別將該空包裝袋與海洛分別秤重，有各該鑑
    定書可佐，業如前述，足認其與扣案之海洛因並無不可析離
    之關係，應依刑法第38條第1項第2款規定宣告沒收之。至犯
    罪事實一（一）又扣案之注射針筒、生理食鹽水等器具，係
    供被告施用海洛因所用之物，且為其所有，業據被告供承在
    卷（見臺灣臺北地方法院檢察署98年度毒偵字第1166號卷第
    5 頁），爰併依刑法第38條第1項第2款宣告沒收之。
據上論斷，應依刑事訴訟法第273條之1第1項、第299條第1項前
段，毒品危害防制條例第10條第1項、第11條第1項、第18條第1
項前段，刑法第11條、第51條第5款、第47條第1項、第38條第1
項第2款，判決如主文。
本案經檢察官李志明到庭執行職務。
中    華    民    國    98    年    9    月    30     日
                  刑事第五庭    法  官  啟夫
以上正本證明與原本無異。
如不服本判決應於收受判決後10日內向本院提出上訴書狀，並應
敘述具體理由；其未敘述上訴理由者，應於上訴期間屆滿後20日
內向本院補提理由書（均須按他造當事人之人數附繕本）「切勿
逕送上級法院」。
中    華    民    國    98    年     9    月    30    日
                                書記官  侯麗茹
附錄本件論罪科刑法條：
毒品危害防制條例第10條第1項
施用第一級毒品者，處 6 月以上 5 年以下有期徒刑。
毒品危害防制條例第11條第1項
持有第一級毒品者，處 3 年以下有期徒刑、拘役或新臺幣 5 萬
元以下罰金。


司法院資訊處製作；財團法人民間司法改革基金會備份。
